最高法院刑事判決　　　　　　　　　　　　　　　九十一年度台上字第五二六二號
　　上　訴　人　甲○○
右上訴人因侵占案件，不服台灣高等法院中華民國八十八年九月十六日第二審判決（
八十八年度上更(二)字第四六四號，起訴案號：台灣板橋地方法院檢察署八十四年度偵
字第七三二號），提起上訴，本院判決如左：
    主  文
上訴駁回。
    理  由
按刑事訴訟法第三百七十七條規定，上訴於第三審法院，非以判決違背法令為理由，
不得為之。是提起第三審上訴，應以原判決違背法令為理由，係屬法定要件。如果上
訴理由狀並未依據卷內訴訟資料，具體指摘原判決不適用何種法則或如何適用不當，
或所指摘原判決違法情事，顯與法律規定得為第三審上訴理由之違法情形，不相適合
時，均應認其上訴為違背法律上之程式，予以駁回。本件原判決認定上訴人甲○○有
其事實欄所載之犯行，已詳述其所憑之證據及認定之理由。對於上訴人所為與藝祥印
刷品有限公司（下稱藝祥公司）係合作關係，非受僱該公司，向客戶所收取之費用非
屬藝祥公司所有，因尚未結算，且已先支出材料費用，始未繳回之辯解，認係空言飾
詞，不足採信，亦依調查所得之證據資料詳加指駁及說明。因而撤銷第一審科刑之判
決，改判仍論處上訴人連續業務侵占罪刑（累犯，處有期徒刑七月）。上訴人仍表不
服，提起第三審上訴，其上訴意旨略謂：上訴人與藝祥公司之合作關係，應依「合作
契約協議書」為準，原判決以上訴人對外用藝祥公司名義招攬業務，即認係僱傭關係
，與協議書第五條約定，上訴人非受僱藝祥公司之情形不合。又依該協議書第三條、
第四條規定，結算時，應扣除所得利潤風險各半，遲延交貨等損失費用亦平均分擔，
與一般僱傭、代辦商及委任關係有別，原判決對協議書有利之約定未說明何以不足採
納，有理由不備之違法。再雙方並無約定上訴人收取之費用應先交付藝祥公司，上訴
人即非為藝祥公司持有，縱未與藝祥公司結算，亦屬民事問題，不構成侵占，原判決
認事用法，尤屬違誤云云。惟按從事業務之人，將其業務上持有之物，易持有為自己
不法之所有或予以處分，即與刑法第三百三十六條第二項業務侵占罪相當。上訴人於
檢察官偵查中，坦承藝祥公司負責人涂德志為老闆，其負責接業務，利潤與公司均分
，收了三家公司貨款未繳回，尚欠新台幣（下同）三十五萬三千六百元；於原審更審
前審理時亦供認其係藝祥公司業務員，以藝祥公司名義與客戶訂約等語，核與涂德志
指訴相符。原判決因而認定上訴人係與藝祥公司合作，以該公司業務員名義對外招攬
印刷業務，為從事業務之人，所收取之貨款應交回公司再結算盈餘，自係為藝祥公司
持有，其將部分貨款未繳回予以侵占，核係犯業務侵占罪，已詳述其理由，並以上訴
人先於第一審提出合作事項影本，於原審第一次更審中始提出合作契約協議書，且涂
德志於原審第二次更審時仍稱，上訴人係以藝祥公司股東身分對外招攬業務，該協議
書不足為上訴人有利之認定，於理由內予以指駁，並無上訴意旨所謂判決理由不備及
適用法則不當情事。又原判決並未認定上訴人與藝祥公司係僱傭關係，上訴意旨無非
係對原判決已說明之事項，未依卷內資料而為具體之指摘，僅重為事實上之爭辯，自
非適法之第三審上訴理由。其上訴難認已具備首揭法定形式要件，為違背法律上之程
式，應予駁回。本件雖屬刑事訴訟法第三百七十六條第三款所列之案件，惟於修正刑
事訴訟法施行前，原得上訴於第三審法院，且已繫屬於法院，依刑事訴訟法施行法第
五條第一項規定，仍應依施行前之法定程序終結之，併此敘明。
據上論結，應依刑事訴訟法第三百九十五條前段，判決如主文。
中      華      民      國    九十一    年      九      月     十九     日
                              最高法院刑事第十二庭
                                  審判長法官  張  淳  淙
                                        法官  謝  俊  雄
                                        法官  蘇  振  堂
                                        法官  張  春  福
                                        法官  呂  丹  玉
      右正本證明與原本無異
                                              書  記  官
中      華      民      國    九十一    年      九      月    二十六    日
